臺灣新北地方法院刑事判決
111年度審易字第820號
公  訴  人  臺灣新北地方檢察署檢察官
被      告  黃德昇


                    （現於法務部矯正署臺北監獄臺北分監執行中）
上列被告因詐欺等案件，經檢察官提起公訴（111年度偵字第575
3號），被告於準備程序中對被訴事實為有罪陳述，本院合議庭
裁定由受命法官獨任行簡式審判程序，並判決如下：
    主  文
乙○○犯侵占遺失物罪，處罰金新臺幣伍仟元，如易服勞役，以新
臺幣壹仟元折算壹日；又犯詐欺得利罪，處拘役伍拾日，如易科
罰金，以新臺幣壹仟元折算壹日，未扣案之犯罪所得新臺幣肆仟
伍佰貳拾玖元沒收，於全部或一部不能沒收或不宜執行沒收時，
追徵其價額。
    事  實
一、乙○○於民國109年11月21日16時6分許前之某時許，在不詳處
    所，拾獲丙○○遺失之台新銀行信用卡（卡號00000000****00
    00號，完整卡號詳卷），竟意圖為自己不法之所有，將上開
    信用卡侵占入己；復基於詐欺取財及得利之犯意，於附表一
    所示之時間、地點，持上開信用卡佯裝為持卡人丙○○本人或
    其授權之人，利用感應刷卡無需簽名之方式盜刷上開信用卡
    ，致附表一所示之特約商店誤信係丙○○或其授權之人刷卡消
    費，而交付附表一所示之商品及遊戲點數儲值遊e卡予乙○○
    ，乙○○因此詐得商品及遊戲點數之不法利益。乙○○隨即將盜
    刷上開信用卡購得如附表一所示之遊e卡遊戲點數，自行或
    交付友人於附表二所示時間儲值至附表二所示之「星城」遊
    戲帳號內。嗣丙○○發覺其信用卡遺失並遭盜刷，報警處理，
    始循線查悉上情。
二、案經丙○○訴由新北市政府警察局海山分局報告臺灣新北地方
    檢察署檢察官簽分偵查起訴。
    理  由
一、按除被告所犯為死刑、無期徒刑、最輕本刑為3年以上有期
    徒刑之罪或高等法院管轄第一審案件者外，於第一次審判期
    日前之準備程序進行中，被告先就被訴事實為有罪之陳述時
    ，審判長得告知被告簡式審判程序之旨，並聽取當事人、代
    理人、辯護人及輔佐人之意見後，裁定進行簡式審判程序，
    刑事訴訟法第273條之1第1項定有明文。經核本件被告所犯
    係死刑、無期徒刑、最輕本刑為3年以上有期徒刑以外之罪
    ，其於準備程序中就被訴之事實為有罪陳述，經法官告知簡
    式審判程序之旨，並聽取公訴人及被告之意見後，本院合議
    庭依刑事訴訟法第273條之1第1項規定，裁定由受命法官獨
    任進行簡式審判程序，合先敘明。
二、上揭犯罪事實，業據被告乙○○於偵查及本院審理時均坦承不
    諱，核與證人即告訴人丙○○、證人陳○楷（97年5月生，真實
    姓名詳卷）於警詢時、證人林偉明於警詢及偵查中、證人陳
    曉涵於偵查中證述之情節相符，復有內政部警政署反詐騙諮
    詢專線紀錄表、台新銀行信用卡交易明細、全家便利商店股
    份有限公司110年1月7日全管字第41號函暨檢附FamilyMart
    電子發票證明聯、全網行銷股份有限公司（全家便利商店關
    係企業）回覆警方之儲值序號及Pin碼資料電子郵件、大智
    通客服中心回覆警方之點數序號等資料電子郵件、網銀國際
    提供之儲值流向、會員申請資料、IP歷程等資料、警方製作
    之點數儲值一覽表、遊戲主機IP位置查詢結果、通聯調閱查
    詢單各1份、監視器錄影畫面翻拍照片10張、統一超商縣東
    門市發票查詢畫面翻拍照片2張、新北市政府警察局新莊分
    局中平派出所受理各類案件紀錄表、受理刑事案件報案三聯
    單各1份（見110年度偵字第24047號偵查卷第9頁、第11頁、
    第13頁至第14頁、第15頁至第17頁、第18頁至第26頁、第27
    頁、第28頁至第32頁、第33頁至第50頁、第51頁至第54頁、
    第75頁、第76頁、第162頁）在卷可參，足認被告前揭自白
    均與事實相符。本件事證明確，被告前開犯行堪予認定，應
    予依法論科。
三、論罪科刑：
　㈠核被告所為，係犯刑法第337條之侵占遺失物罪及同法第339
    條第1項、第2項之詐欺取財及得利罪。起訴書認被告盜刷告
    訴人台新銀行信用卡部分所為係犯刑法第339條之1第2項之
    以不正方法由收費設備得利罪，容有誤會，惟起訴之基本事
    實相同，公訴檢察官並已當庭更正此部分之起訴法條為刑法
    第339條第1項、第2項之詐欺取財罪及得利罪（見本院卷第7
    5頁），本院自無庸變更起訴法條，附此敘明。
  ㈡被告先後於附表一所示時、地盜刷告訴人之台新銀行信用卡
    消費，係基於單一犯意，於密接時間、地點，侵害同一告訴
    人之法益，各行為之獨立性極為薄弱，依一般社會健全觀念
    ，難以強行分開，在刑法評價上，以視為數個舉動之接續施
    行，合為包括之一行為予以評價，較為合理，應屬接續犯，
    而為包括之一罪。
  ㈢被告以一接續之盜刷行為同時觸犯詐欺取財及得利罪，為想
    像競合犯，應從一重之詐欺得利罪處斷。
　㈣被告所犯上開侵占遺失物、詐欺得利2罪，犯意各別，行為互
    殊，應予分論併罰。
  ㈤爰審酌被告為圖一己私利，侵占告訴人遺失之信用卡後盜刷
    消費詐取價值共計4,529元之商品及不法利益，所為應予非
    難，兼衡其犯罪之動機、目的、手段、犯後坦承犯行之態度
    ，及自陳國中畢業之智識程度，離婚、從事建築業、需扶養
    1名未成年子女、經濟狀況尚可之生活情形（見本院卷第85
    頁）等一切情狀，分別量處如主文所示之刑，並諭知罰金易
    服勞役、拘役易科罰金之折算標準。
四、沒收：
  ㈠被告盜刷告訴人信用卡詐得共計4,529元之物品及遊戲點數之
    不法利益，屬被告之犯罪所得，未實際合法發還或賠償被害
    人，宣告沒收亦無過苛、欠缺刑法上之重要性、犯罪所得價
    值低微，或為維持受宣告人生活條件之必要等情形，自應依
    刑法第38條之1第1項前段規定宣告沒收，並依同條第3項規
    定諭知於全部或一部不能沒收或不宜執行沒收時，追徵其價
    額。
  ㈡被告所侵占告訴人遺失之上開信用卡1張，固亦屬被告犯罪所
    得，惟該信用卡未據扣案，被告於本院審理時供稱上開卡片
    已丟棄等語（見本院卷第85頁），衡量該卡片純屬個人信用
    、消費之用，倘告訴人申請掛失止付或補發，原卡片即失去
    功用，不具刑法上重要性，為免執行之困難，爰依刑法第38
    條之2第2項規定不予宣告沒收。
據上論斷，應依刑事訴訟法第273條之1第1項、第299條第1項前
段，判決如主文。
本案經檢察官甲○○提起公訴，檢察官林亭妤到庭執行職務。
中　　華　　民　　國　　111 　年　　6 　　月　　7 　　日
                  刑事第二十三庭  法  官  藍海凝
上列正本證明與原本無異。
如不服本判決，應於判決送達後20日內敘明上訴理由，向本院提
出上訴狀 (應附繕本) ，上訴於臺灣高等法院。其未敘述上訴理
由者，應於上訴期間屆滿後20日內向本院補提理由書「切勿逕送
上級法院」。
                                  書記官  彭姿靜
中　　華　　民　　國　　111 　年　　6 　　月　　9 　　日
附錄本案論罪科刑法條全文：
中華民國刑法第337條
意圖為自己或第三人不法之所有，而侵占遺失物、漂流物或其他
離本人所持有之物者，處1萬5千元以下罰金。
中華民國刑法第339條
意圖為自己或第三人不法之所有，以詐術使人將本人或第三人之
物交付者，處5年以下有期徒刑、拘役或科或併科50萬元以下罰
金。
以前項方法得財產上不法之利益或使第三人得之者，亦同。
前二項之未遂犯罰之。
附表一：
編號 盜刷時間 地點 盜刷購買物品 1 109年11月21日16時6分許 新北市○○區縣○○道0段000號1樓 （全家便利商店板橋雙城店） 1.黑松沙士（29元） 2.遊e卡1,000元 （序號000000000） 3.遊e卡1,000元 （序號000000000） 2 109年11月21日16時11分許 新北市○○區縣○○道0段000號 （統一超商縣東門市） 1.遊e卡500元 （序號000000000） 2.遊e卡1,000元 （序號000000000） 3.遊e卡1,000元 （序號000000000） 
附表二：
編號 儲值時間 遊戲帳號暱稱 遊e卡序號   1 109年11月21日16時50分許 星城-男人三（被告申請帳號） 000000000 2 109年11月21日16時53分許 星城-陳○楷（註冊門號0000***000申登人為被告女友陳曉涵，其所涉詐欺等罪嫌業經檢察官另以110年度偵字第24047號為不起訴處分確定） 000000000 3 109年11月21日16時54分許 星城-陳○楷 000000000 4 109年11月21日19時7分許 星城-林北蕭杰（註冊門號0000***000申登人為施緯杰，現由臺灣新北地方檢察署通緝中） 000000000 5 109年11月21日19時16分許 星城-天胡老爸（註冊門號0000***000申登人為被告友人林偉明，其所涉詐欺等罪嫌業經檢察官另以110年度偵字第24047號為不起訴處分確定） 000000000